臺灣澎湖地方法院民事判決　　　　　　　　　　　　　　　九十四年度婚字第五號
　　原　　　告
　　即反訴被告　甲○○
　　被　　　告
　　即反訴原告　乙○○
　　訴訟代理人　魯惠良律師
當事人間請求確認婚姻無效等事件，本院於民國九十四年一月三十一日言詞辯論終結
，判決如下：
    主    文
確認原告與被告間於民國九十二年八月十一日登記之婚姻無效。
訴訟費用由被告負擔。
確認反訴原告與反訴被告間於民國九十二年八月十一日登記之婚姻無效。
反訴被告應給付反訴原告新台幣貳拾捌萬元。給付方法為：先於民國九十四年三月一
日給付新台幣伍萬元，再於民國九十四年四月一日起至九十六年二月一日止，按月於
每月一日給付新台幣壹萬元，如有一期不履行，視為全部到期。
反訴原告得於如附件所示之時間及方式，與兩造所生長女許慈語、次女許心潔會面交
往。
反訴原告其餘之訴駁回。
反訴訴訟費用由反訴被告負擔五分之一，餘由反訴原告負擔。
本判決第四項得假執行。
    事實及理由
壹、本訴部分：
一、原告主張：兩造於民國八十六年七月七日結婚，於九十二年八月四日離婚。離婚
    後數日，又於九十二年八月十一日至戶政機關辦理結婚登記，但實際上並未舉行
    民法第九百八十二條所定之公開儀式，依據民法第九百八十八條規定，該次婚姻
    應屬無效，為此訴請確認兩造婚姻無效。並聲明：確認反訴原告與反訴被告間之
    婚姻無效。
二、被告則以：兩造於九十二年八月十一日雖然辦理結婚登記，但確實未舉行任何之
    公開儀式，故該次婚姻應屬無效。並聲明：同意原告之請求。
三、按結婚應有公開儀式及二人以上之證人，民法第九百八十二條定有明文。而結婚
    不具備民法第九百八十二條所定之方式者，無效，民法第九百八十八條亦有明文
    。查原告主張於九十二年八月十一日，在未舉行公開儀式之情形下，逕自前往戶
    政機關與被告辦理結婚登記之事實，為被告所不爭執，並經證人即原告阿姨魏澎
    美、被告母親莊明香證述在卷，且兩造甫於九十二年八月四日離婚，有
    附卷可查，倉卒之間，兩造應無於一週內再行辦理結婚儀式之意願。從而，原告
    前開主張，有事證支持，應屬可採，其訴請確認兩造該次婚姻無效，於法有據，
    因兩造曾有一次有效之婚姻，故應特定無效婚姻之日期後，判決如主文第一項所
    示。
四、訴訟費用負擔之依據：依據民法第七十八條，判決如主文第二項所示。
貳、反訴部分：
一、反訴原告主張：兩造於八十六年七月七日結婚，於九十二年八月四日離婚，又於
    同月十一日，在未舉行公開儀式之情形下，至戶政機關辦理結婚登記，該次婚姻
    應屬無效，故依法請求法院以裁判確認之。而該次無效之婚姻，造成反訴原告與
    反訴被告有不合法之婚姻生活，其間遭到多次身體及精神上創傷，為此依民法第
    九百九十九條規定，訴請被告負損害賠償責任。再兩造於八十六年十一月三十日
    、九十年八月三十日，分別生育長女許慈語、次女許心潔，兩造離婚後，對於二
    名女兒權利義務之行使或負擔，均約定由反訴被告任之，但並無會面交往之約定
    ，因而請求法院於訴訟中一併酌定。並聲明：確認反訴原告及反訴被告間之婚
    姻無效。反訴被告應給付反訴原告新台幣（下同）三百萬元，及自反訴起訴狀
    繕本送達翌日起至清償日止，按週年利率百分之五計算之利息。反訴原告在兩
    造所生之女許慈語、許心潔成年以前，每週六上午十時得前往二人住處帶二人外
    出，至次日下午四時送回住處，每年端午節、中秋節、農曆正月初三上午十時起
    至下午五時止，亦得將二人帶出會面交往。
二、反訴被告則以：兩造於九十二年八月十一日登記結婚時，確未舉行法定公開儀式
    。而有關反訴原告請求之金錢給付部分，反訴被告同意給付二十八萬元，其中五
    萬元於九十四年三月一日給付，其餘二十三萬元則自九十四年四月一日起按月於
    每月一日給付，如有一期不履行，視為全部到期，反訴原告其餘金錢之請求，尚
    無法同意。另有關反訴原告與子女會面交往部分，應按照附件所示之方式進行等
    語，資為抗辯。並聲明：反訴原告之訴駁回。
三、反訴原告訴請確認九十二年八月十一日登記之婚姻無效部分，於法有據，業經認
    定如本訴部分，應判決如主文第三項所示。
四、反訴原告依據民法九百九十九條規定，就婚姻無效所生損害，訴請反訴被告賠償
    部分。雙方均同意由反訴被告給付二十八萬元，其中五萬元於九十四年三月一日
    給付，其餘二十三萬元自九十四年四月一日起按月於每月一日給付一萬元，如有
    一期不履行，視為全部到期，雙方並同意法院駁回反訴原告其餘部分之請求等語
    。由於依據民事訴訟法第五百七十二條第三項及第五百七十四條之規定，雙方此
    部分合意，屬於離婚之訴得合併請求且當事人可以自行處分之範圍，自應判決如
    主文第四項、第六項所示。
五、反訴原告依據民法第一千零五十五條第五項規定，附帶請求酌定與兩造所生長女
    許慈語、次女許心潔會面交往部分。因為雙方已經依據非訟事件法第七十一條之
    八之規定，達成如附件所示會面交往之協議，且反訴原告之附帶請求，亦符合民
    事訴訟法第五百七十二條之一第一項及第五項所定訴訟要件，即應判決如主文第
    五項所示。
六、訴訟費用負擔之依據：依據民法第七十九條但書，判決如主文第七項所示。
七、假執行之宣告：本判決主文第四項，屬於將來給付之判決，其所命給付之金額未
    滿五十萬元，而將來給付之訴，亦得宣告假執行，臺灣高等法院暨所屬法院八十
    九年法律座談會民事類提案第三十七號研討結論可資參考。因此，應依民事訴訟
    法第三百八十九條第一項第五款規定，職權宣告假執行，並判決如主文第八項所
    示。
參、結論：本件原告之訴為有理由，被告反訴為一部有理由，一部無理由，依民事訴
    訟法第七十八條、第七十九條但書、第三百八十九條第一項第五款，判決如主文
    。
中　　　華　　　民　　　國　　九十四　　年　　　二　　　月　　十四　　　日
                                臺灣澎湖地方法院民事庭
                                    法  官  陳  介  安
右正本證明與原本無異。
如對本判決上訴，須於收受決正本後二十日內，提出上訴狀（須按他造人數附繕本）
中　　　華　　　民　　　國　　九十四　　年　　　二　　　月　　十四　　　日
                                    書記官  劉  竹  苞
附件
一、非寒暑假部分：反訴原告得於每月第二週、第四週週六上午九時，前往反訴被告
    家中，帶兩造所生長女許慈語、次女許心潔外出，單獨照顧二人，至隔日晚間六
    時，再將二人帶回反訴被告家中。
二、寒假部分：反訴原告得於學校放假日次日上午九時，前往反訴被告家中，帶兩造
    所生長女許慈語、次女許心潔外出，單獨照顧二人，至學校放假日第六日上午九
    時，將二人帶回反訴被告家中。反訴原告並得再於學校放假日第十五日上午九時
    ，前往反訴被告家中，帶兩造所生長女許慈語、次女許心潔外出，單獨照顧二人
    ，至學校開學日前一日上午九時，將二人帶回反訴被告家中。
三、暑假部分：反訴原告得於學校放假日起第十五日上午九時，前往反訴被告家中，
    帶兩造所生長女許慈語、次女許心潔外出，單獨照顧二人，至學校放假日起第四
    十五日晚間六時，將二人帶回反訴被告家中。
四、兩造所生長女許慈語、次女許心潔各年滿十四歲以後，兩造應尊重二名女兒之意
    願，決定二名女兒與反訴原告會面交往之方式及期間。
